【裁判字號】    98,審訴,6216
【裁判日期】    981216
【裁判案由】    清償借款
【裁判全文】
臺灣臺北地方法院民事判決            98年度審訴字第6216號
原      告  中國信託商業銀行股份有限公司（原中國信託投資
            公司）
法定代理人  麥克迪諾馬（Michael B. DeNoma）

訴訟代理人  戴延年
被      告  王勃倫
上列當事人間請求清償借款事件，本院於民國98年12月9日言詞
辯論終結，判決如下：
    主      文
被告應給付原告自民國九十三年十二月一日起至清償日止，依新
臺幣伍拾貳萬零貳佰貳拾壹元按年息百分之二十計算之利息。
原告其餘之訴駁回。
訴訟費用新臺幣伍仟柒佰拾元由被告負擔二分之一（即新臺幣
貳仟捌佰陸拾伍元），餘由原告負擔。
    事實及理由
一原告起訴主張：
  (一)伊原名中國信託投資股份有限公司，於民國81年6 月10日經
    經經濟部核准登記正式更名，有公司變更登記事項卡在卷可
    稽，合先敘明。被告於81年4月7日向伊請領信用卡使用（卡
    號：0000000000000000，Visa卡），依約被告即得於特約商
    店記帳消費。被告至81年12月3 日止累計消費新臺幣（下同
    ）525,928元未給付（含消費款520,221元、循環利息 5,188
    元、其他費用519 元），依約除應給付上開消費款項外，另
    應給付自93年12月1 日起至清償日止，按年息百分之20計算
    之利息。
  (三)聲明為：被告應給付原告525,928元，及其中520,221元部分
    自93年12月1 日起至清償日止，按年息百分之20計算之利息
    。
二被告則抗辯：伊確實有積欠原告此筆卡債，但債務在81年間發
  生，本金及利息均已罹於請求權時效等語。
三得心證之理由：
  (一)按借用人應於約定期限內，返還與借用物種類、品質、數量
    相同之物；遲延之債務，以支付金錢為標的者，債權人得請
    求依法定利率計算之遲延利息，但約定利率較高者，仍從其
    約定，民法第478 條、第233條第1項分別定有明文。原告主
    張被告向伊借款未償等情，業據其提出與陳述相符之信用卡
    申請書暨約定條款、客戶消費明細表等件為證，復為被告所
    不爭執，堪予信實。
  (二)惟被告提出時效抗辯拒絕給付，經查：
    1.本金部分：
      按請求權，因15年間不行使而消滅。但法律所定期間較
        短者，依其規定；消滅時效，自請求權可行使時起算；
        時效完成後，債務人得拒絕給付，民法第125條、第128
        條前段、第144條第1項規定甚明。
      原告主張被告自81年12月3 日起即未依約還款一節，為
        被告所不爭，依信用卡約定條款第21、22條規定，債務
        視為全部到期，則原告對本借款債權之本金請求權時效
        ，應自81年12月4日起算，至96年12月3日即完成。其遲
        至98年11月6 日始提起本件訴訟請求被告清償，其本金
        請求權之行使業已罹於時效，被告就此部分提出時效抗
        辯拒絕給付，於法即屬有據。
    2.利息部分：
      次按消滅時效完成，債務人僅取得為拒絕給付之抗辯權
        而已，其請求權並非當然消滅，原本債權已罹於時效，
        但於債務人為時效抗辯前，其利息及違約債權仍陸續發
        生，而已發生之利息及違約金並非民法第146 條所稱之
        從權利，其請求權與原本請求權各自獨立，消滅時效亦
        分別起算，原本請求權雖已罹於消滅時效，已發生之利
        息及違約金請求權並不因而隨同消滅。又按利息、紅利
        、租金、贍養費、退職金及其他1年或不及1年之定期給
        付債權，其各期給付請求權，因5 年間不行使而消滅；
        時效完成後，債務人得拒絕給付，民法第126條、第144
        條第1項規定甚明。
      原告就其所請求之利息部分，既未於提起本件訴訟之日
        （即98年11月6日）前之5年內，為任何中斷時效進行之
        行為，則原告自93年11月7日起5年間之利息請求權尚未
        罹於消滅時效；逾此範圍則已罹於時效。是原告請求自
        93年12月1 日起至清償日止，按年息百分之20計算之利
        息，其請求權尚未罹於時效，被告就此部分提出時效抗
        辯拒絕給付，於法不合，自不足採。
  (三)綜上所述，原告依據兩造間之信用卡使用契約，訴請被告給
    付自93年12月1日起至清償日止，依本金520,221元按年息百
    分之20計算之利息，為有理由，應予准許；逾此數額之請求
    ，則無理由，應予駁回。
  (四)本件事證已明，兩造其餘主張及舉證，核與判決結果無影響
    ，爰不再一一論列，併予敘明。
四訴訟費用負擔之依據：民事訴訟法第79條。
中    華    民    國    98    年    12    月    16    日
                  民事第六庭    法  官  陳婷玉
以上正本係照原本作成
如對本判決上訴，須於判決送達後20日內向本院提出上訴狀
中    華    民    國    98    年    12    月    16    日
                                書記官  吳鸝稻

司法院資訊處製作；財團法人民間司法改革基金會備份。
